【裁判字號】    97,訴,1817
【裁判日期】    970730
【裁判案由】    違反毒品危害防制條例
【裁判全文】
臺灣彰化地方法院刑事判決              97年度訴字第1817號
                                      97年度訴字第1840號
                                      97年度訴字第1965號
                                      97年度訴字第2054號
公  訴  人  臺灣彰化地方法院檢察署檢察官
被      告  甲○○
                      號（
上列被告因搶奪等案件，經檢察官提起公訴（97年度毒偵字第20
31、2211號、97年度偵字第4950、5537號），本院依簡式審判程
序判決如下：
    主  文
甲○○犯如附表一、二所示之罪，各處如附表一、二所示之刑。
主刑部分應執行有期徒刑參年拾月。
    事  實
一、甲○○前因違反毒品危害防制條例案件，經本院裁定送強制
    戒治，於民國（下同）92年12月19日停止強制戒治處處分釋
    放，於93年7月13日保護管束期滿未經撤銷視為執行完畢。
    又於92年間因竊盜、搶奪案件，經本院以92年度簡上字第34
    號、92年度訴字第1046號、分別判處有期徒刑6月、3年6月
    確定，定應執行刑3年10月，經送監執行，於96年8月15日假
    釋付保護管束期滿執行完畢。
  (1)詎仍不知悔改及徹底戒絕，於上開強制戒治執行完畢釋放後
    5 年內，各基於施用第一級毒品海洛因之各別犯意，分別於
    如附表一所示之時間、地點，以如附表一所示之施用方式，
    施用第一級毒品海洛因各1次。嗣因如附表一所示之查獲經
    過始查知上情。
  (2)又意圖為自己不法之所有，於97年5月12日18時許，甲○○
    騎KUH-758號機車，行經彰化縣和美鎮○○路20巷8號前，見
    王黃素霞帶小孩在路上行走，即意圖為自己不法之所有，先
    下車在路旁抽菸，待王黃素霞走近時，趁其不注意、不及防
    備之際，徒手搶奪王黃素霞脖子上之金項鍊1條（價值約19,
    000元），得手後即騎上開機車逃逸。並將上開項鍊以14,73
    0元之價格，賣給不知情之「金元良銀樓」負責人李柏生。
    嗣經警依路口監視器畫面循線查獲（如附表二編號1所示）
    。
  (3)又意圖為自己不法之所有，於97年5月26日14時許，在彰化
    縣彰化市○○街135號旁彰化基督教醫院停車場，以自備鑰
    匙竊取陳永治所有之車號XA3-135號機車，得手後供己使用
    。嗣經警依路口監視器畫面循線查獲（如附表二編號2所示
    ）。
  (4)甲○○騎上開竊得之機車，於同日（97年5月26日）14時35
    分許，行經彰化縣彰化市○○街110號「奇奇皮鞋店」前，
    見陳汝在挑選鞋子，竟另行起意，基於意圖為自己不法之
    所有，騎機車靠近，趁陳汝不注意、不及防備之際，徒手
    搶奪陳汝掛於脖子上之金項鍊1條（價值約新臺幣18,0 00
    元），得手後即騎上開機車逃逸。並將上開項鍊以3,000元
    之價格，賣給不詳姓名之友人。嗣經警依路口監視器畫面循
    線查獲（如附表二編號3所示）。
二、案經彰化縣警察局和美、彰化分局報告臺灣彰化地方法院檢
    察署檢察官偵查起訴。
    理  由
一、本件被告所涉為死刑、無期徒刑、最輕本刑為3年以上有期
    徒刑或高等法院管轄第一審案件以外之罪，並於本院行準備
    程序時就被訴事實為有罪之陳述，本院合議庭依刑事訴訟法
    第273條之1第1項規定，裁定改由受命法官獨任行簡式審判
    程序，先予敘明。
二、上開犯罪事實，業據被告坦承不諱，如附表一所示施用毒品
    部分，其各於如附表一所示之時間先後2次遭查獲後，經採
    尿檢驗結果，均呈嗎啡之陽性反應，各有尿液代號與姓名對
    照資料、及詮昕科技股份有限公司濫用藥物尿液檢驗報告等
    件附卷可稽，並有如附表一編號1、2分別所示之注射針筒各
    1支扣案可證，足徵被告此部份之自白與事實相符。查本件
    被告前曾因施用毒品案件，經本院裁定送強制戒治，於92年
    12月19日停止強制戒治處處分釋放，於93年7月13日保護管
    束期滿未經撤銷視為執行完畢等情，有臺灣高等法院被告前
    案紀錄表存卷可參，被告於上開強制戒治執行完畢釋放後5
    年內，再為施用毒品犯行，應依法論科。又事實欄一(2)(3)
    (4)所示部份，核與證人即被害人王黃素霞、陳永治、陳汝
    、證人李柏生之證述相符，並有金飾買入登記簿、贓物認領
    保管單、監視器翻拍照片等在卷可資佐證，足認被告此部份
    自白亦與事實相符。綜上，本件事證明確，被告上開犯行均
    堪以認定。
三、按刑法第62條所謂發覺，固非以有偵查犯罪權之機關或人員
    確知其人犯罪無誤為必要，而於對其發生嫌疑時，即得謂為
    已發覺；但此項對犯人之嫌疑，仍須有確切之根據得為合理
    之可疑者，始足當之，若單純主觀上之懷疑，要不得謂已發
    生嫌疑，最高法院72年度台上字第641號著有判例。被告雖
    辯稱其係自首上開搶奪部份之犯行云云，但此部份係經警依
    路口監視器畫面，已有確切之根據得為合理懷疑係被告所為
    ，不能認係自首，附此敘明。
四、核被告如附表一所為，各係犯毒品危害防制條例第10條第1
    項之施用第一級毒品罪。核被告如附表二所為，分別係犯如
    附表二所示之第325條第1項之搶奪罪、刑法第320條第1項之
    竊盜罪、第325條第1項之搶奪罪。又其為供施用而各持有第
    一級毒品，其持有之低度行為應各為施用之高度行為所吸收
    ，不另論罪。被告所犯上開5罪，犯意有別，行為互殊，應
    予分論併罰。被告於92年間因竊盜、搶奪案件，經本院以92
    年度簡上字第34號、92年度訴字第1046號、分別判處有期徒
    刑6月、3年6月確定，定應執行刑3年10月，經送監執行，於
    96年8月15日假釋付保護管束期滿執行完畢之事實，有臺灣
    高等法院被告前案紀錄表可稽，被告於有期徒刑執行完畢後
    5年內又故意再犯本案之5罪，各為累犯，各應依刑法第47條
    第1項規定加重其刑。爰審酌被告前即有施用毒品之紀錄，
    經強制戒治後，仍不能戒除毒癮，竟再度施用毒品戕害自身
    健康，又前有多次搶奪、竊盜前科，甫因執行完畢出監，仍
    不思以正途謀生，復為貪圖不法利益，見有機可乘，即下手
    行竊及對婦女行搶，不但侵害他人財產法益，復對人身安全
    、社會治安造成重大危害，惟其坦承犯行，犯後態度尚屬良
    好，並考量其犯罪目的、手段、智識程度等一切情狀，分別
    量處如附表一、二所示之刑，並定其應執行刑，以資懲儆。
    扣案如附表一編號1、2所示注射針筒各1支，為被告所有分
    別供其上開如附表一編號1、2所示施用毒品所用，此據被告
    供明在卷，依法宣告沒收如附表一編號1、2所示主文欄所示
    。
據上論斷，應依刑事訴訟法第273條之1第1項、第299條第1項前
段，毒品危害防制條例第10條第1項，刑法第11條前段、第320
條第1項、第325條第1項、第47條第1項、第51條第5款、第38條
第1項第2款，刑法施行法第1條之1，判決如主文。
本案經檢察官余建國到庭執行職務。
中    華    民    國    97    年    7     月    30    日
                  刑事第五庭        法  官   余仕明
以上正本證明與原本無異。
如不服本判決，應於判決送達後10日內，向本院提出上訴書狀，
上訴書狀應「敘述具體上訴理由」，並按他造當事人之人數附繕
本。「切勿逕送上級法院」。
告訴人或被害人對於判決如有不服具備理由請求檢察官上訴者，
其上訴期間之計算係以檢察官收受判決正本之日期為準。
中    華    民    國    97    年    7     月    30    日
                                    書記官   黃幼華
附錄本案論罪科刑法條全文：
毒品危害防制條例第10條
施用第一級毒品者，處 6 月以上 5 年以下有期徒刑。
施用第二級毒品者，處 3 年以下有期徒刑。
中華民國刑法第320條（普通竊盜罪、竊佔罪）
意圖為自己或第三人不法之所有，而竊取他人之動產者，為竊盜
罪，處 5 年以下有期徒刑、拘役或 5 百元以下罰金。
意圖為自己或第三人不法之利益，而竊佔他人之不動產者，依前
項之規定處斷。
前二項之未遂犯罰之。
中華民國刑法第325條（普通搶奪罪）
意圖為自己或第三人不法之所有，而搶奪他人之動產者，處 6 月
以上 5 年以下有期徒刑。
因而致人於死者，處無期徒刑或 7 年以上有期徒刑，致重傷者，
處 3 年以上 10 年以下有期徒刑。
第 1 項之未遂犯罰之。
附表一
┌─┬────┬───────┬───────┬───────────────┬───────────┐
│編│ 時  間 │  地      點  │  施 用 方 式 │     查    獲    經    過     │   主     文          │
│號│        │              │              │                              │                      │
├─┼────┼───────┼───────┼───────────────┼───────────┤
│1 │97年5月 │彰化縣和美鎮彰│以針筒注射方式│嗣於97年5月8日9時30分許，在其 │甲○○施用第一級毒品，│
│  │7日19時 │美路3段324巷6 │施用海洛因1次 │上開住處，為警依法搜索查獲，並│累犯，處有期徒刑捌月，│
│  │許      │號住處        │。            │扣得其所有供上開施用海洛因所用│扣案注射針筒壹支沒收。│
│  │        │              │              │之注射針筒1支。               │                      │
├─┼────┼───────┼───────┼───────────────┼───────────┤
│2 │97年5月1│彰化市○○路  │以針筒注射方式│嗣於97年5月20日10時許，在上開 │甲○○施用第一級毒品，│
│  │9日23時 │316巷19-5號友 │施用海洛因1次 │處所，為警依法搜索查獲，並扣得│累犯，處有期徒刑捌月，│
│  │許      │人住處        │。            │其所有供上開施用海洛因所用之注│扣案注射針筒壹支沒收。│
│  │        │              │              │射針筒1支。                   │                      │
└─┴────┴───────┴───────┴───────────────┴───────────┘
附表二
┌─┬───┬──────┬─────────┬───────────┬────┬───────┐
│編│被害人│    時間    │      地點        │       犯罪方式       │所犯法條│     主文     │
│號│      │            │                  │      （新台幣）      │        │              │
├─┼───┼──────┼─────────┼───────────┼────┼───────┤
│1 │王黃素│97年5月12日 │彰化縣和美鎮○○路│甲○○騎KUH-758號機車 │刑法第32│甲○○意圖為自│
│  │霞    │18時許      │20巷8號前         │至上開處所，先下車在路│5條第1項│己不法之所有，│
│  │      │            │                  │旁抽菸，待路人即被害人│搶奪罪  │而搶奪他人之動│
│  │      │            │                  │王黃素霞走近時，即意圖│        │產，累犯，處有│
│  │      │            │                  │為自己不法之所有，趁其│        │期徒刑壹年貳月│
│  │      │            │                  │不及防備之際，徒手搶奪│        │。            │
│  │      │            │                  │被害人脖子上之金項鍊1 │        │              │
│  │      │            │                  │條（價值約19,000元），│        │              │
│  │      │            │                  │得手後即騎上開機車逃逸│        │              │
│  │      │            │                  │。並將上開項鍊以14,730│        │              │
│  │      │            │                  │元之價格，賣給不知情之│        │              │
│  │      │            │                  │「金元良銀樓」負責人李│        │              │
│  │      │            │                  │柏生。                │        │              │
├─┼───┼──────┼─────────┼───────────┼────┼───────┤
│2 │陳永治│97年5月26日 │彰化縣彰化市○○街│甲○○以自備鑰匙竊取被│刑法第32│甲○○竊盜，累│
│  │      │14時許      │135號旁彰化基督教 │害人陳永治所有之XA3-13│0條第1項│犯，處有期徒刑│
│  │      │            │醫院停車場        │5號機車得手。         │竊盜罪  │拾月。        │
│  │      │            │                  │                      │        │              │
│  │      │            │                  │                      │        │              │
│  │      │            │                  │                      │        │              │
│  │      │            │                  │                      │        │              │
│  │      │            │                  │                      │        │              │
├─┼───┼──────┼─────────┼───────────┼────┼───────┤
│3 │陳汝│97年5月26日 │彰化縣彰化市○○街│甲○○騎上開竊得之XA3-│刑法第32│甲○○意圖為自│
│  │  │14時35許    │110號「奇奇皮鞋店 │135號機車，見被害人陳 │5條第1項│己不法之所有，│
│  │      │            │」前              │汝在上開皮鞋店挑選鞋│搶奪罪  │而搶奪他人之動│
│  │      │            │                  │子，即意圖為自己不法之│        │產，累犯，處有│
│  │      │            │                  │所有，趁其不及防備之際│        │期徒刑壹年貳月│
│  │      │            │                  │，徒手搶奪被害人脖子上│        │。            │
│  │      │            │                  │之金項鍊1條（價值約18,│        │              │
│  │      │            │                  │000元），得手後即騎上 │        │              │
│  │      │            │                  │開機車逃逸。並將上開項│        │              │
│  │      │            │                  │鍊以3,000元之價格，賣 │        │              │
│  │      │            │                  │給不詳姓名之友人。    │        │              │
└─┴───┴──────┴─────────┴───────────┴────┴───────┘


司法院資訊處製作；財團法人民間司法改革基金會備份。
